【裁判字號】    97,簡上,747
【裁判日期】    971113
【裁判案由】    詐欺
【裁判全文】
臺灣板橋地方法院刑事判決             97年度簡上字第747號
上  訴  人  甲○○
即  被  告
                    號
上列上訴人即被告因詐欺案件，不服本院中華民國97年5 月27日
97年度簡字第3350號第一審判決（聲請簡易判決處刑案號：97年
度偵字第5321號），提起上訴，本院管轄之第二審合議庭判決如
下：
    主      文
上訴駁回。
    事實及理由
一、本案經本院審理結果，認第一審以被告所為係犯刑法第30條
    第1 項前段、第339 條第1 項之幫助詐欺取財罪，另考量其
    為累犯予以加重其刑後，處有期徒刑5 月，如易科罰金，以
    新臺幣（下同）1,000 元折算1 日，其認事用法及量刑均無
    不當，應予維持，並引用第一審簡易判決書記載之事實、理
    由及證據如附件。
二、上訴意旨略以：伊因當時工作關係，故辦得本案之台新銀行
    帳戶，該帳戶自始亦僅為其薪資轉帳及撥款之用，伊於民國
    96年10月離開原公司，並於當月11日進行最後一次提領動作
    ，確認帳戶內僅剩69元後，即將提款卡、存簿、印章一併置
    於機車置物箱內未再使用，密碼因怕遺忘故記載於提款卡存
    放袋內，迄同年11月下旬伊始發現前開物品均已遺失，然其
    時因遭父喪，故未於第一時間作掛失之動作，伊絕無將該台
    新銀行帳戶買賣或交付由詐騙集團成員使用之任何行為云云
    。
三、經查：
（一）按金融帳戶本為個人理財工具，存有一定專屬性，除可供
      存放個人財產外，更得藉之匯轉款項，而近來詐騙案件層
      出不窮，詐欺集團每以向他人取得之帳戶，用作存轉詐取
      款項之工具，方便隱藏其等之犯罪所得並增添查緝之困難
      度，此等訊息早即透過各種形式之傳播媒體介紹，及經由
      政府機關之大力宣導，而為公眾所熟知，被告既非毫無智
      識之人，對此絕無不知之理。準此，果被告帳戶確係遭他
      人竊取，縱其帳戶內存款所剩不多，衡諸前開情事，被告
      要無不迅即反應，立刻向銀行申請掛失，請求凍結該帳戶
      之交易往來功能，避免遭有心人士不法利用之理，其竟捨
      此不為，實有可疑之處。
（二）又依常情，稍有社會歷練、經驗之人，均知悉提款卡應與
      其帳戶存摺、密碼等分別收存，並妥善保管，以避免該帳
      戶遭他人盜領、盜用，被告係有一定社會經驗之成年人，
      又具備高中畢業之智識程度，自無由諉稱不知，況被告已
      自承該帳戶提款卡密碼為其生日，對此既無遺忘可能，又
      何須再將之記載於提款卡存放袋內，被告當庭經檢察官以
      此質疑，更無任何辯駁而始終沈默，足見其所言均屬卸責
      之詞，難以採信。況詐騙集團為隱匿自己之犯行及得以提
      款卡快速領款，率皆利用人頭帳戶詐騙他人匯入款項，以
      確保該帳戶及提款卡可供正常使用，斷無利用他人遺失或
      遭竊之帳戶，而甘冒該帳戶隨時可能遭掛失止付之風險，
      將其等能否順利提領犯罪所得之關鍵，置於如此不確定境
      地之可能性上，輔以現今社會，確實存有不少為貪圖小利
      而出售自己帳戶供人使用之人，是該第三人僅需付出少許
      之金錢，即可取得得以完全操控而無遭掛失風險之帳戶，
      該第三人實無須以竊取或拾得之帳戶作為取款之工具，凡
      此更可徵被告所執前詞確屬無稽，其係將所有之台新銀行
      帳戶存簿、提款卡、印章等物交由他人使用此節已無庸議
      。
（三）又於金融機構開設帳戶，請領存摺及金融卡，係針對個人
      身分之社會信用而予以資金流通，具有強烈之屬人性格，
      而金融帳戶作為個人理財之工具，申請開設並無任何特殊
      之限制，一般民眾皆得以存入最低開戶金額之方式申請取
      得，且同一人均得在不同之金融機構申請數個存款帳戶使
      用，乃公眾所週知之事實，依一般人之社會經驗，遇不熟
      識之人要以自己名義申請帳戶，向其蒐集金融帳戶使用，
      乃甚為怪異之事。衡諸常情，提供帳戶者對於該等帳戶是
      否係供合法使用，當無不起疑心之理。查被告既將自己名
      義所申請帳戶之存摺、印章、提款卡及密碼提供他人使用
      ，其見非熟識之人向其索取帳戶使用，自得認知該他人有
      不欲人知之隱情。況以今日社會，利用手機簡訊、代辦貸
      款、電話、信件通知中獎等手段詐財之事，迭有所聞，被
      告對此亦應有所認識。其對收購帳戶之人可能利用其帳戶
      向被害人詐欺取財，使偵查機關不易偵查，事前應足以預
      見，竟仍將其銀行之存摺、印章、提款卡及密碼交給不甚
      熟識之人使用，顯有容認犯罪事實發生之原意。是被告確
      有原審認定之幫助詐欺取財犯行已甚明白，其仍執前詞提
      出上訴以為爭執，核無足取。
（四）原審據前開緣由認被告所為係犯幫助詐欺取財罪，其認事
      用法並無任何違誤，復查得被告前已有因他案經判處罪刑
      並已執行完畢之紀錄，遂依累犯規定加重被告之刑，更充
      分審酌被告明知詐欺人士犯案猖獗，時有利用帳戶詐取款
      項之情事，仍恣意提供自身金融機構帳戶予不詳人士利用
      ，使不法人士得以從事詐財行為，增加被害人尋求救濟之
      困難，並致犯罪追查趨於複雜，且不法人士亦得以順利掩
      飾其詐欺所得之財物，對於社會秩序及正常交易安全造成
      危害，及被告始終否認犯行之不良態度及被害人所受損害
      等一切情狀，量處被告有期徒刑5 月，並諭知易科罰金之
      折算標準，經核其量刑已就犯罪所生之危害情事予以考量
      ，亦無逾越法定範圍或濫用權限之情形，更無失出之處，
      是本案上訴並無理由，應予駁回。
據上論斷，應依刑事訴訟法第455 條之1 第1 項、第3 項、第36
8 條、第373條，判決如主文。
本案經檢察官蘇振文到庭執行職務。
中    華    民    國    97    年    11    月    13    日
                    刑事第六庭審判長  法  官  胡堅勤
                                      法  官  林家賢
                                      法  官  盧軍傑
上列正本證明與原本無異。
不得上訴。
                                      書記官  周玉茹
中    華    民    國    97    年    11    月    13    日
附件：


司法院資訊處製作；財團法人民間司法改革基金會備份。
